臺灣士林地方法院刑事判決　　　　　　　100年度易字第376號
公　訴　人　臺灣士林地方法院檢察署檢察官
被　　　告　莊玉華
選任辯護人　張伯時律師
上列被告因詐欺案件，經檢察官提起公訴（100 年度偵字第1003
6 號），被告就被訴之事實為有罪之陳述，經合議庭裁定改由受
命法官獨任依簡式審判程序審理並判決如下：
    主  文
莊玉華共同犯詐欺取財罪，處有期徒刑伍月，如易科罰金，以新
臺幣壹仟元折算壹日。
    事  實
一、莊玉華於民國90年間，因違反兒童及少年性交易防制條例案
    件，經臺灣臺北地方法院以91年度簡字第916 號判處有期徒
    刑2 月，緩刑2 年確定，復於91年間因違反兒童及少年性交
    易防制條例案件，經臺灣臺北地方法院以92年度簡字第1546
    號判處有期徒刑2 月確定，並經臺灣板橋地方法院以92年度
    撤緩字第139 號撤銷其上開緩刑宣告，於92年11月20日易科
    罰金執行完畢（於本件未構成累犯），詎其未知悔改，與真
    實姓名年籍不詳綽號「麥克」之成年男子、綽號「小雨」之
    成年女子等人，共同基於意圖為自己不法所有之犯意聯絡，
    於100 年7 月間，由綽號「小雨」之女子偽稱在酒店上班之
    名義，經由電話交友方式結識李誠後，即多次於電話中向李
    誠訴苦，表示係因家境困窘而不得已於酒店上班，希望李誠
    能幫忙支助生活費用，或以至酒店捧場消費之方式，使其能
    早日脫離酒店生涯回復正常生活，致使李誠陷於錯誤，於10
    0 年7 月7 日（起訴書誤載為7 月4 日），在臺北市○○○
    路41號前，交付新臺幣（下同）5 萬元予當時自稱「婷婷」
    而前來取款之被告，而詐得該筆款項；嗣綽號「小雨」之女
    子於同年7 月13日再度來電要求李誠資助5 萬元，因李誠懷
    疑可能受騙，乃報警並配合警方，於同年8 月9 日20時許，
    在臺北市○○區○○路1 段77號前，將依約出面前來取款之
    被告當場逮捕，始查悉上情。
二、案經李誠訴由臺北市政府警察局大同分局報告臺灣士林地方
    法院檢察署檢察官偵查起訴。
    理  由
一、按訴訟繫屬後，可否減縮部分起訴事實，端視案件之同一性
    有無影響而定。就同一之基本社會事實與（非數罪性質之）
    實質上一罪之情形以言，雖減縮部分起訴事實，然於基本法
    律評價不生影響，是依檢察一體原則，檢察官自可當庭以言
    詞更正之；最高法院97年度台非字第470 號判決意旨可資參
    照。本件公訴人於起訴時就被告之犯罪事實原係略以：被告
    與真實姓名年籍不詳綽號「麥克」之成年男子、綽號「小雨
    」、「小盧」、「小萍」、「婷婷」之成年女子等人，共同
    基於意圖為自己不法所有之犯意聯絡，自100 年1 月間起，
    推由綽號「小雨」之女子偽稱在酒店上班之名義，經由電話
    交友方式結識李誠後，即多次於電話中向李誠訴苦，表示係
    因家境困窘而不得已於酒店上班，希望李誠能幫忙支助生活
    費用，或以至酒店捧場消費之方式，使其能早日脫離酒店生
    涯回復正常生活，致使李誠陷於錯誤，先後於(一)100 年3 月
    21日20時許，在臺北市大同區○○○路與迪化街交岔路口處
    附近，交付1 萬元予不詳女子；(二)100 年4 月16日，在臺北
    市中山區○○○路85巷之潘朵拉酒店，交付2 萬元予「小雨
    」；(三)100 年5 月5 日，在臺北市中山區○○○路85巷附近
    ，交付3 萬5 千元給「小盧」；(四)100 年5 月26日，在臺北
    市中山區○○○路85巷附近，交付4 萬元給「小盧」；(五)10
    0 年6 月15日，在臺北市中山區中山捷運站附近麥當勞，交
    付21萬1 千元給「小盧」；(六)100 年6 月20日，在不詳地點
    ，交付10萬元給「小萍」；(七)100 年6 月24日，在臺北市中
    山區○○○路51號某便利商店，交付5 萬元給「小萍」；(八)
    100 年7 月4 日（應為7 月7 日），在臺北市中山區○○○
    路41號，交付5 萬元給「婷婷」；(九)嗣後，李誠發覺每次前
    來領款之人均不相同，而「小雨」又不願依約出面相見，乃
    於100 年8 月9 日20時許，「小雨」再以電話欲向其詐騙5
    萬元時，先行報警並配合警方，前往臺北市○○區○○路1
    段77號前，將出面領款之被告當場逮捕等語。嗣經公訴人表
    示被告係以單一犯意，接續為數次犯罪行為，應屬實質上一
    罪，並於本院100 年9 月29日審判期日當庭更正減縮被告之
    犯罪事實為上述(八)、(九)部分（見本院卷第36、40頁），揆諸
    前揭最高法院判決意旨，本院僅就公訴人前開減縮後之犯罪
    事實加以審理，合先敘明。
二、本件被告莊玉華所犯為刑法第339 條第1 項之罪，核屬刑事
    訴訟法第273 條之1 第1 項所定死刑、無期徒刑、最輕本刑
    為3 年以上有期徒刑以外之罪，亦非高等法院管轄之第一審
    案件，而被告於本院審理中就被訴事實為有罪之陳述，經告
    知被告簡式審判程序之旨並聽取當事人意見後，本院合議庭
    裁定由受命法官獨任進行簡式審判程序，是本件之證據調查
    ，依刑事訴訟法第273 條之2 規定，不受同法第159 條第1
    項、第161 條之2 、第161 條之3 、第163 條之1 及第164
    條至第170 條規定之限制。
三、上開犯罪事實，業據被告於本院準備及審理程序中坦承不諱
    （見本院卷第12、40頁），且經證人即告訴人李誠於警詢、
    偵查中指證明確（見偵查卷宗第20~23 頁、第63、73頁），
    並於本院審理中證述綦詳（見本院卷第34頁反面至36頁），
    另有警方查獲當時之現場拍攝光碟翻拍照片2 幀（見偵查卷
    宗第31頁）在卷可稽，足徵被告之自白與事實相符，本案事
    證明確，被告之犯行洵堪認定，應予依法論科。
四、核被告所為，係犯刑法第339 條第1 項之詐欺取財罪；公訴
    人於起訴書上記載被告係犯同法條第3 項、第1 項之詐欺取
    財未遂罪，尚有誤會，應予更正。又被告上開犯行，與真實
    姓名年籍不詳，綽號「麥克」之成年男子、綽號「小雨」之
    成年女子等人之間，有犯意之聯絡及行為之分擔，均為共同
    正犯。被告先後於100 年7 月7 日、同年8 月9 日兩度對李
    誠詐取財物之行為，係基於單一之犯意接續為之，應僅論以
    一罪。爰審酌被告曾有兩度違反兒童及少年性交易防制條例
    之犯行，經法院論罪科刑，素行非佳，本次復利用告訴人之
    同情心，對之施用詐術騙取財物，造成告訴人之痛苦與困擾
    ，然其詐得之款項數額尚非過鉅，且初於警詢及偵查中雖否
    認犯罪，惟嗣後於本院準備程序及審判期日終能坦承犯行，
    犯後態度尚可，且表示願意返還前開詐得之款項5 萬元予告
    訴人，卻因告訴人對其詐取之款項數額認知不同始未達成民
    事和解，暨其犯罪之動機、目的、生活狀況、品行、智識程
    度等一切情狀，量處如主文所示之刑，及諭知易科罰金之折
    算標準，以示懲儆。
據上論斷，應依刑事訴訟法第273 條之1 第1 項、第299 條第1
項前段，刑法第28條、第339 條第1 項、第41條第1 項前段，刑
法施行法第1 條之1 ，判決如主文。
本案經檢察官李松德到庭執行職務。
中    華    民    國  100     年    10    月    13    日
                  刑事第六庭法  官  邱光吾
以上正本證明與原本無異
如不服本判決應於收受送達後10日內向本院提出上訴書狀，並應
應敘述具體理由。其未敘述上訴理由者，應於上訴期間屆滿後20
日內向本院補提理由書(均須按他造當事人之人數附繕本)「切勿
逕送上級法院」。
                            書記官  劉致芬
中    華    民    國  100     年    10    月    17    日
附錄本案論罪科刑法條全文
刑法第339條
意圖為自己或第三人不法之所有，以詐術使人將本人或第三人之
物交付者，處五年以下有期徒刑、拘役或科或併科一千元以下罰
金。
以前項方法得財產上不法之利益或使第三人得之者，亦同。
前二項之未遂犯罰之。